臺灣基隆地方法院民事判決
111年度訴字第232號
原      告  林梅子  

被      告  余宗穎  


上列當事人間損害賠償事件，原告就本院110年度重訴字第1號詐
欺等案件提起刑事附帶民事訴訟，經本院刑事庭以110年度附民
字第370號裁定移送而來，本院於民國111年7月19日言詞辯論終
結，判決如下：
    主      文
被告應給付原告新臺幣(下同)150萬元，及自110年10月14日起至
清償日止，按年息5%計算之利息。
訴訟費用由被告負擔。
本判決於原告以50萬元為被告供擔保後，得假執行；但被告如以
150萬元為原告預供擔保後，得免為假執行。
    事實及理由
一、被告經合法通知，未於言詞辯論期日到場，核無民事訴訟法
    第386條各款所列情形，爰依民事訴訟法第385條第1項前段
    之規定，准原告之聲請，由其一造辯論而為判決。
二、原告起訴主張：
    訴外人黃胤庭、許顥瀚等成員組成詐欺犯罪組織，黃胤庭與
    許顥瀚任集團首腦，向下尋覓人頭設立鈦和開發有限公司（
    下稱鈦和公司）和聚億開發有限公司（下稱聚億公司），並
    且承租場址、召募員工藉以壯大組織架構，並由潘耀富以化
    名為聚億公司之業務『潘富湧』與原告聯絡，假意高價收購原
    告手中之塔位，並於108年7月間先行謊稱原告手中殯葬商品
    資料須先帶回公司估價，嗣再訛稱公司有意以1,310萬元向
    原告購買塔位，但原告必須預繳20%稅金262萬元，於原告表
    示無力負擔時，潘耀富再夥同佯為遠雄建設公司總經理李俊
    騏「李總」之邱乙軒一起出面，佯稱公司有意收購，並願先
    代墊100萬元，並鼓吹原告以抵押借款，並保證交易一定如
    期進行，若没完成交易，可塗銷抵押權，原告誤信其詐騙話
    術，遂在潘耀富、邱乙軒安排下，於108年8月15日至新北市
    三重地政事務所，被告經通知後聯繫陳坤徽介紹金主，並以
    原告所有坐落新北市○○區○○路00巷00弄00號23樓房地辦理抵
    押借款150萬元，於扣除代書費、3個月利息及其他費用，將
    119萬9,000元交予潘耀富，之此後即避不見面，原告始知受
    騙。原告乃本於侵權行為之法律關係，請求被告賠償150萬
    元，並聲明：被告應給付原告150萬元，並自刑事附帶民事
    起訴狀繕本送達之翌日起至清償日止，按年息5%計算之利息
    。並陳明願供擔保，請准宣告假執行。
三、被告未於最後言詞辯論期日到場，據其提出之書狀記載：被
    告僅係介紹原告向金主借款及收取服務費之中人，並非犯罪
    集團之成員；對於潘耀富、邱乙軒向原告稱有意以1,310萬
    元收購其手中殯葬商品，但須先繳納20%稅金262萬元，且願
    先幫原告代墊100萬元等，被告並未參與，亦不知情。退而
    言之，縱認被告應負損害賠償責任，其賠償責任應以被告所
    收取之服務費用9萬元為限等語。並求為判決：原告之訴駁
    回，如受不利益判決，願供擔保請准宣告免為假執行。
四、本院判斷：
  ㈠原告主張之上開事實，業據引用與本件民事事件係屬同一事
    實之本院刑事庭110年度重訴字第1號詐欺等案件（下稱刑事
    詐欺案件）刑事判決書之理由與證據，而被告所犯刑事詐欺
    案件，業經本院於111年1月19日判決有罪，此有刑事詐欺案
    件刑事判決書1件在卷可稽，並經本院職權核閱刑事詐欺事
    件卷宗屬實。被告對原告遭詐騙損失150萬元未予爭執，僅
    係辯稱其純屬收取服務費之中人，而非詐欺共犯等語，然本
    院審酌刑事庭調查證據結果，綜合刑事另案被告陳坤徽、邱
    乙軒、潘耀富及金主楊啟豐等人陳述、另案被告陳威翰手機
    於110年1月3日之勘驗筆錄、109年11月13日在被告新北市土
    城區住處扣得另案被告陳奕任108年4月22日北投分局警詢筆
    錄，被告自承係陳奕任或鈦和公司傳給他，要他不要亂講話
    等情，被告既辯稱其僅係仲介資金之中人，則其理應僅從事
    資金之仲介工作，然其竟出面委由鄭吉益會計師為黃胤庭等
    先後辦理包括鈦和公司及聚億公司在內共5家人頭公司之設
    立及解散工作，且成立公司之時間密接，有關公司成立及解
    散等相關事宜，鄭吉益會計師事務所之職員曾麗娟、郭凱俐
    均係與被告聯繫，被告遞送成立公司之業務項目、決定對外
    代表公司所用大小印章形式及是否刻印公司電話，並偕同聚
    億公司人頭負責人張銘軒前往財政部臺北國稅局大同稽徵所
    領用統一發票購票證，被告涉入鈦和、聚億公司業務甚深，
    且鈦和及聚億公司既係人頭公司，被告於該等公司設立之初
    所遞送曾麗娟及郭凱俐之公司營業項目內容顯然虛偽不實，
    故鈦和、聚億公司實際上顯未從事任何營業項目，自亦無法
    從事購買靈骨塔之業務，被告要無諉為不知之理，甚且被告
    又經由貸款廣告與陳坤徽、龔子睿聯繫，而形成資金鏈之合
    作關係，金主均非直接來自於被告，而係透過陳坤徽、龔子
    睿而來，換言之，被告並無與之配合貸款之金主，而依陳坤
    徽、龔子睿所證，此資金合作關係以電話聯繫即可建立，且
    是否交易成功主要在於擔保品之殘值，據此，原告及其他被
    害人既均有提供不動產作為擔保品，則鈦和、聚億公司大可
    尋被告之模式，自行覓得借款之金主，何以每案被告必介入
    其中，徒讓被告賺取每案約借款金額6%之超額服務費，而使
    公司獲利變少之理由？故於刑事評價上，被告實為另案被告
    黃胤庭等人所屬詐欺集團實施詐騙之人，乃詐欺取財罪之共
    同正犯，則在民事上，自屬共同侵權人，是被告上開抗辯，
    顯無可信，自堪信原告之主張為真實。
  ㈡按因故意或過失，不法侵害他人之權利者，負損害賠償責任
    。數人共同不法侵害他人之權利者，連帶負損害賠償責任；
    不能知其中孰為加害人者，亦同。民法第184條第1項前段、
    第185條分別定有明文。本件被告與訴外人邱乙軒、潘耀富
    等成員共組詐欺犯罪組織，分工為上開詐欺取財行為，使原
    告陷於錯誤而以現金方式交付150萬元，致原告受有150萬元
    之財產上損害，而原告所受之損害與被告之侵權行為間，有
    相當因果關係，是被告自應對原告負損害賠償責任，則原告
    依前揭法條之規定，訴請被告賠償其財產上損害，即屬於法
    有據。
  ㈢被告雖抗辯縱認被告應負損害賠償責任，然被告僅收受服務
    費9萬元，故賠償責任應以9萬元為限等語。惟按民法第185
    條規定之所謂共同侵權行為，係指數人共同不法對於同一之
    損害，與以條件或原因之行為。加害人於共同侵害權利之目
    的範圍內，各自分擔實行行為之一部，而互相利用他人之行
    為，以達其目的者，仍不失為共同侵權行為人，而應對於全
    部所發生之結果，「連帶」負損害賠償責任（最高法院78年
    度台上字第2479號裁判意旨參照）。又連帶債務之債權人，
    得對於債務人中之一人或數人或其全體，同時或先後請求全
    部或一部之給付，民法第273條第1項亦有明文。被告為詐騙
    集團之一員，詐騙原告交付150萬元，縱被告僅分得極少部
    分之金額，原告自得向共同侵權行為人中之其中一人即被告
    請求為全部之給付即賠償150萬元，被告抗辯其僅應就其所
    得之9萬元範圍內負損害賠償責任等語，即無可採。
  ㈣綜上所述，原告依侵權行為之法律關係，請求被告賠償原告1
    50萬元，及自刑事附帶民事起訴狀繕本送達被告之翌日即11
    0年10月14日起至清償日止，按年息5%計算之利息，為有理
    由，應予准許。
五、本件係刑事附帶民事訴訟，而由本院刑事庭移送民事庭者，
    依法不需徵收裁判費，且至本院言詞辯論終結時，亦未發生
    其他訴訟費用，故無從確定訴訟費用之數額。惟依法仍應依
    民事訴訟法第78條規定，諭知兩造負擔訴訟費用之比例，以
    備將來如有訴訟費用發生時，得以確定其數額，併予敘明。
六、兩造均陳明願供擔保，請准宣告假執行及免為假執行，經核
    均無不合，爰各酌定相當之擔保金額分別准許之。
七、據上論結，原告之訴為有理由，依民事訴訟法第78條、第39
    0條第2項、第392條第2項，判決如主文。
中　　華　　民　　國　　111 　年　　7 　　月　　29　　日
                  民事庭法　官　林淑鳳
以上正本係照原本作成。　　　　　　　　　   
對於本件判決如有不服，應於收受送達後20日內向本院提出上訴
書狀，敘述上訴之理由，上訴於臺灣高等法院，並按他造當事人
之人數附具繕本。如委任律師提起上訴者，應一併繳納上訴審裁
判費。
中　　華　　民　　國　　111 　年　　7 　　月　　29　　日
                         書記官 張景欣